【裁判字號】    98,審重訴,960
【裁判日期】    990209
【裁判案由】    清償債務
【裁判全文】
臺灣臺北地方法院民事判決           98年度審重訴字第960號
原      告  丙○○
訴訟代理人  甲○○律師
被      告  富陽建設股份有限公司
法定代理人  乙○○
上列當事人間請求清償債務事件，本院於民國99年2月2日言詞辯
論終結，判決如下：
    主  文
被告應給付原告新台幣參仟零肆拾萬元，及自民國九十八年七月
三十一日起至清償日止，按年息百分之五計算之利息。
原告其餘之訴駁回。
訴訟費用由被告負擔十分之九，其餘由原告負擔。
本判決關於原告勝訴部分，於原告以新台幣壹仟零壹拾肆萬元為
被告供擔保後，得假執行。
原告其餘假執行之聲請駁回。
    事實及理由
甲、程序方面：
一、按當事人得以合意定第一審管轄法院。但以關於由一定法律
    關係而生之訴訟為限。前項合意，應以文書證之，民事訴訟
    法第24條定有明文。本件依兩造所簽之合建契約書第22條第
    6 項約定，兩造合意以本院為第一審管轄法院，故原告向本
    院提起本件清償借款之訴，核與首揭規定，尚無不合，本院
    就本件清償借款之訴自有管轄權，合先敘明。
二、本件被告未於言詞辯論期日到場，核無民事訴訟法第386條
    各款所列情形，應依原告之聲請，由其一造辯論而為判決。
乙、實體方面：
一、原告起訴主張：
    (一)被告於民國88年2月3日與原告之母即訴外人葉高罔市訂立
      合建契約書（下稱系爭契約），由訴外人葉高罔市提供其
      所有坐落於臺北市○○區○○段三小段第96地號及第97地
      號土地（系爭土地）為基地，與被告合建集合式住宅商業
      大樓，系爭契約第8條第2項約定有「本大樓及停車塔取得
      建照執照，且甲方（即訴外人葉高罔市）將地上物騰空點
      交予乙方（即被告）拆除之日起至乙方取得本大樓及停車
      塔之使用執照之日止，乙方願按月補貼甲方新台幣（下同
      ）300,000元整。如於本大樓及停車塔興建期間甲方發生
      繼承之事實時，乙方應將前開租金補貼款，以抬頭指名甲
      方之代理人名義之支票交付與甲方代理人代收，用以支付
      甲方之遺產稅。」、第6條則約定有履約保證金共30,000,
      000元之支付及退款方式，其中支付方式約定為由被告分3
      期給付，其中第3期應支付之金額為7,000,000元，方式為
      由被告於訴外人葉高罔市發生遺產繼承事實之日起三日內
      交付國際通商法律事務所購買無記名可轉讓定存單保管之
      ，用以交付遺產稅，第7條更約定：被告「未按期依系爭
      契約清償借款時，視為被告違約，訴外人葉高罔市除得依
      系爭契約第20條規定處理外，並得將其依契約對於被告所
      發生之債權當然移轉予訴外人葉高罔市指定之人丙○○（
      以下稱抵押權設定名義人，即為本件原告），抵押權設定
      名義人急得拍賣擔保抵押權或依本契約主張權利，以求償
      之」；嗣後訴外人葉高罔市及被告復曾於88年8月1日另簽
      訂補充協議書同意將租金補償費提高為333,333元。詎被
      告僅給付第1、2期履約保證金，第3期履約保證金至今迄
      未給付，且於92年2月1日起暫時停止支付每月300, 000元
      之租金補償費，至98年7月30日止，已積欠租金補償費
      25,999,974元（78個月×每月333,333元＝25,999,974元
      ）。因訴外人葉高罔市已於94年7月11日死亡，原告則為
      其債權之指定人，依系爭契約第7條之約定，被告未按期
      依系爭契約清償借款時，視為被告違約，訴外人葉高罔市
      除得依系爭契約第20條規定處理外，並得將其依契約對於
      被告所發生之債權當然移轉予訴外人葉高罔市指定人即原
      告，原告即得拍賣擔保抵押權或依系爭契約主張權利。原
      告為此曾於98年6月3日催告被告履約，被告仍未履約，依
      約自得請求被告給付第3期之履約保證金7,000,000元及租
      金補償費25,999,974元，以上共為32,999,974元。
    (二)否則，倘認原告前開履約保證金及租金補償金之請求為無
      理由，則依系爭契約第11條第1項之約定，被告每逾1日應
      按建造執照所載工程造價千分之五之金額作為懲罰性違約
      金，而因訴外人葉高罔市係於88年8月1日點交系爭土地予
      被告，被告應於91年6月6日取得使用執照，惟被告遲未開
      工亦未取得使用執照，原告於98年6月3日催告被告履行契
      約，並於98年7月31日通知被告解除系爭契約（自91年6月
      7 日起至98年7月31日止，共2610日），系爭工程造價為
      34,99 7,628元，原告應得請求456,719,750元（計算式：
      2610日×34,997,682元×5÷1000＝456,719,750元），是
      若前開請求無理由，則原告於聲明請求之範圍內，亦得依
      系爭契約第11條之約定請求被告給付懲罰性違約金。
    (三)為此爰依合建契約及補充協議書約定之法律關係提起本件
      訴訟等語。並聲明：被告應給付原告32,999,974元，及自
      支付命令送達被告翌日起至清償日止，按年息5%計算之利
      息；並願供擔保請准宣告假執行。
二、本件原告主張訴外人葉高罔市曾與被告合意成立前開系爭契
    約及補充協議書，及被告迄今未依約給付第3期履約保證金
    、92年2月1日迄98年7月30日止之約定租金補償費，而原告
    依系爭契約第7條第1項第5款約定，得依系爭契約約定對被
    告主張權利等事實，業據其提出與所述相符之合建契約書、
    補充協議書、存證信函、臺北市政府工務局建照執照、郵局
    掛號回執、土地登記謄本、房屋點交紀錄影本等件為證，而
    被告已於相當時期受合法之通知，於言詞辯論期日不到場，
    亦未提出準備書狀爭執，依民事訴訟法第280條第3項之規定
    ，應視同自認，自堪認原告之上開主張屬實，則原告依與被
    告間之合建契約及補充協議約定，請求被告如數給付第3期
    履約保證金及約定之租金補償費，並計付法定遲延利息，固
    為有據，然而，關於原告所請求給付之租金補償費數額，上
    開補充協議書第2條第2項雖約定提高為每月給付333,333元
    ，但後段亦約明應由乙方（即本件被告）依法代為扣繳10%
    所得稅後，將餘額300,000元按月交付甲方（即訴外人葉高
    罔市）收受，有該補充協議書影本1份在卷可按，依該約定
    內容被告實際所應給付訴外人葉高罔市或原告者既係以每月
    300,000元計算，原告就租金補償費部分請求每月逾上開數
    額之部分，自非有據，是被告除依約應給付原告第3期履約
    保證金7,000,000元外，關於自92年2月1日迄98年7月30日止
    共計78個月之約定租金補償費部分，被告依約應給付原告僅
    為23,400,000元（78個月×每月300,000元＝23,400,00 0元
    ），以上共計為30,400,000元，逾此數額部分，原告仍請求
    被告給付，則無理由。
三、從而，原告依前開合建契約及補充協議約定之法律關係，請
    求被告給付30,400,000元，及自支付命令送達被告翌日即98
    年7月31日起至清償日止，按年息5%計算之利息，為有理由
    ，應予准許；逾上開數額部分，則無理由，應予駁回。
四、本件關於原告勝訴部分，原告陳明願供擔保以代釋明，聲請
    宣告假執行，經核與民事訴訟法第390條第2項規定並無不合
    ，爰酌定相當擔保金額准許之；至於原告敗訴部分，其假執
    行之聲請即因而失所依附，不應准許之。
五、訴訟費用負擔之依據：民事訴訟法第79條。
中    華    民    國    99    年    2     月    9     日
                  民事第六庭    法  官  林麗真
以上正本係照原本作成
如對本判決上訴，須於判決送達後20日內向本院提出上訴狀
中    華    民    國    99    年    2     月    9     日
                                書記官  黃靖雅

司法院資訊處製作；財團法人民間司法改革基金會備份。
